臺灣屏東地方法院刑事判決　　　　　　　 99年度交訴字第9號
公　訴　人　臺灣屏東地方法院檢察署檢察官
被　　　告　林建佐
　　　　　　陳建榮
上　一　人
選任辯護人　周春米律師
　　　　　　任明穎律師
被　　　告　謝柏昇
選任辯護人　梁智豪律師
被　　　告　楊仲康
指定辯護人　鄭淑貞律師
被　　　告　林億峰
上列被告因公共危險等案件，經檢察官提起公訴（98年度少連偵
字第17號、98年度偵字第7299號），本院判決如下：
    主  文
陳建榮、謝柏昇、林億峰成年人與少年共同犯妨害公眾往來安全
罪，各處有期徒刑肆月，如易科罰金，均以新臺幣壹仟元折算壹
日；又成年人與少年共同犯傷害罪，各處有期徒刑陸月，如易科
罰金，均以新臺幣壹仟元折算壹日。均應執行有期徒刑捌月，如
易科罰金，均以新臺幣壹仟元折算壹日。
楊仲康成年人與少年共同犯妨害公眾往來安全罪，處有期徒刑伍
月，如易科罰金，以新臺幣壹仟元折算壹日；又成年人與少年共
同犯傷害罪，處有期徒刑陸月，如易科罰金，以新臺幣壹仟元折
算壹日。應執行有期徒刑玖月，如易科罰金，以新臺幣壹仟元折
算壹日。
林建佐幫助犯傷害罪，處有期徒刑肆月，如易科罰金，以新臺幣
壹仟元折算壹日。
    事  實
一、緣戴俊彥（綽號紅毛，另經本院通緝中）於民國98年3月7日
    晚間7 時許，在屏東縣潮州鎮上「尊王宮」旁遭真實姓名年
    籍不詳綽號「宗霖」之男子率20多人尋仇而倉促逃逸，致其
    心生不滿，即自當日晚間9 時22分許，以0000000000號行動
    電話與林建佐（綽號佐仔）所持用之0000000000號行動電話
    聯繫，請林建佐代為邀眾前往屏東縣萬丹鄉萬丹公園談判、
    尋仇，林建佐遂基於幫助傷害他人身體之犯意，自當日晚間
    10時22分許，代戴俊彥以電話聯繫友人陳建榮（綽號小白）
    ，告以欲前往上開公園談判之事宜，並請陳建榮代為找尋他
    人共同前往支援，相約在屏東縣潮州鎮重義巷77號吳泓誠（
    綽號狗仔）住處集合，陳建榮因此邀集楊仲康、謝柏昇、林
    億峰、未滿18歲之少年李○○（80年8 月生，真實姓名年籍
    詳卷）、陳○○（80年7 月生，真實姓名年籍詳卷，前開2
    少年均經臺灣高雄少年法院裁定應予訓誡，並予以假日生活
    輔導確定）同往，待陳建榮、楊仲康、謝柏昇、林億峰及少
    年李○○、陳○○抵達吳泓誠前揭住處時，該處已集結騎駛
    約20多輛機車及真實姓名年籍均不詳約20至30名成年人，陳
    建榮、楊仲康、謝柏昇及林億峰遂與前揭真實姓名年籍均不
    詳約20至30名成年人共同基於傷害他人身體之犯意聯絡，均
    在該處領取口罩以遮掩車牌及拿取棍棒，計畫持前開棍棒前
    往屏東縣萬丹鄉萬丹公園與「宗霖」所率領之人談判，以利
    發生械鬥時可資使用，於翌日（即8 日）凌晨1 時30分許，
    由戴俊彥騎駛不詳車牌號碼之機車率領，林億峰騎駛車牌號
    碼736-EBU 號機車搭載陳建榮、少年陳○○騎駛車牌號碼93
    9-EEH 號機車搭載楊仲康、少年李○○騎駛車牌號碼713-CM
    A 號機車謝柏昇，陳建榮、楊仲康及謝柏昇並分持棍棒，共
    同欲前往屏東縣萬丹鄉萬丹公園尋隙報仇滋事，而與前開真
    實姓名年籍均不詳之20至30名成年駕駛人所騎乘之不詳車牌
    號碼約20多輛機車（下稱戴俊彥車隊）自前開處所出發，共
    同基於妨害公眾往來安全之犯意聯絡，行經屏東縣萬丹鄉○
    ○○路、和平東路、大憲街及萬丹路等道路時，以約50、60
    公里之時速、佔據全部道路路面行駛、多人叫囂及鳴按喇叭
    、蛇行等方式集結佔用道路，造成前揭路段公眾人、車往來
    之危險，後戴俊彥車隊至屏東縣萬丹鄉萬丹公園未遇「宗霖
    」，遂繼續以前開騎駛方式沿途尋覓「宗霖」，嗣於凌晨1
    時55、56分許，戴俊彥車隊行經屏東縣萬丹鄉○○○路上「
    台糖加油站」前，戴俊彥發現鄭振發騎駛車牌號碼L25-265
    號機車、少年蔡○○（81年4 月生，真實姓名年籍詳卷）騎
    駛車牌號碼721-CZU 號機車及少年陳○○（80年9 月生，真
    實姓名年籍詳卷，下稱陳男）騎駛車牌號碼167-CEX 號機車
    沿和平西路由東往西方向行駛，誤認其等係與「宗霖」同夥
    之人，竟與戴俊彥車隊中之真實姓名年籍不詳之成年人數人
    ，持棍棒等物共同毆打鄭振發、少年陳男與蔡○○，致鄭振
    發受有頭部受傷併臉部撕裂傷2 公分、腦震盪暈眩、左側肩
    部擦挫傷、左側上臂擦傷、背部挫傷等傷害，少年陳男受有
    硬腦膜下出血、頭皮撕裂傷共13公分、右耳下撕裂傷2 公分
    、前額撕裂傷2 公分、左手大拇指及第2 指撕裂傷、身體多
    處擦傷及顱內出血（起訴書漏載，應為補充）等傷害，少年
    蔡○○受有創傷性右側顱內出血、右側顱骨開放性骨折、多
    處骨折及水腦症而呈現重度昏迷、意識不清之重傷害。嗣經
    警據報後前往處理，於同日凌晨2 時10分許當場查獲少年陳
    ○○騎駛車牌號碼939-EEH 號機車搭載楊仲康、少年李○○
    騎駛車牌號碼713-CMA 號機車謝柏昇，而循線查悉上情。
二、案經鄭振發、少年陳男之父陳○海及少年蔡○○之父蔡○林
    訴由屏東縣政府警察局屏東分局報告臺灣屏東地方法院檢察
    署檢察官偵查起訴。
    理  由
壹、證據能力部分：
一、按被告之自白，非出於強暴、脅迫、利誘、詐欺、疲勞訊問
    、違法羈押或其他不正之方法，且與事實相符者，得為證據
    ，刑事訴訟法第156 條第1 項定有明文。被告楊仲康之辯護
    人於本院準備程序時，爭執被告楊仲康在警詢及偵訊中所為
    不利於己之陳述之任意性，指稱被告楊仲康接受警詢當時，
    遭到警察以言詞、肢體脅迫並多次遭到斥責及毆打頭部始為
    警詢之陳述，及被告楊仲康在遭拘禁且受前揭非任意取供情
    形下，在心理驚嚇情形延續下所為之偵訊陳述，亦顯不可信
    ，被告楊仲康警詢及偵查中之供述均無證據能力云云。惟證
    人陳建榮於本院審理時具結證稱：當天楊仲康、謝柏昇、少
    年李○○係晚上到警局，伊隔天才到，伊在小房間製作筆錄
    ，其餘人則在大廳，後來楊仲康從派出所出來，並未告知伊
    警員有對其作何事，亦沒有說警員要其說不想說之筆錄，也
    無告知有被警員毆打等語（參見本院卷第137 頁背面），並
    參以被告楊仲康於本院99年4 月29日第1 次準備程序中並無
    一語提及在警詢有遭不當取供之情事（參見本院卷第87頁）
    綜合以觀，被告楊仲康若果有前開在警詢遭不當取供之情事
    ，豈有未於警詢製作完畢後告知友人陳建榮，且於第1 次準
    備程序均無提及遭不當取供之理，足見被告楊仲康警詢筆錄
    製作過程並無違反法律情事，復無證據可證被告楊仲康在警
    詢中之對己不利之陳述有非任意性之情形，其於警詢及偵查
    中之供述自可採為證據。
二、共同被告戴俊彥於警詢中之供述，就本案其餘被告之犯行部
    分，雖係審判外之陳述，且經被告楊仲康之辯護人於準備程
    序中爭執其證據能力，然按被告以外之人於審判中有下列情
    形之一，其於檢察事務官、司法警察官或司法警察調查中所
    為之陳述，經證明具有可信之特別情況，且為證明犯罪事實
    之存否所必要者，得為證據：1 、死亡者、2 、身心障礙致
    記憶喪失或無法陳述者、3 、滯留國外或所在不明而無法傳
    喚或傳喚不到者、4 、到庭後無正當理由拒絕陳述者，刑事
    訴訟法第159 條之3 定有明文，其立法理由在於考量審判程
    序中，一旦發生事實上無從為直接審理之原因，如一概否定
    該陳述之證據適格，不免違背實體真實發現之訴訟目的，為
    補救實務上所可能發生蒐證困難之問題，始例外地承認該審
    判外之陳述，得採為證據。是該法條第3 款規定「傳喚不到
    」，以依法定程序或其他合理方法無法使其出庭為前提。查
    共同被告戴俊彥於警詢中所為之陳述，未見有違法取供情事
    ，且其就本案犯罪事實發生之原因及經過證述明確，顯係出
    於即時性、自然性之發言，屬不具計畫性、動機性或感情性
    之客觀陳述，而具有可信之特別狀況，復為證明本件犯罪事
    實存否之必要證據，且因共同被告戴俊彥於99年1 月21日經
    臺灣屏東地方法院檢察署以99年屏檢泰執強緝字72號而發佈
    通緝在案，又於本院準備程序中合法傳喚而未到庭，並經本
    院依法拘提未到而發佈通緝在案，應認符合「傳喚不到」之
    要件，依上開說明，共同被告戴俊彥此部分之陳述應有證據
    能力。
三、按被告以外之人於審判外之言詞或書面陳述，除法律有規定
    者外，不得作為證據；又被告以外之人於審判外之陳述，雖
    不符刑事訴訟法第159條之1至第159條之4之規定，而經當事
    人於審判程序同意作為證據，法院審酌該言詞陳述或書面陳
    述作成時之情況，認為適當者，亦得為證據；另當事人、代
    理人或辯護人於法院調查證據時，知有第159條第1項不得為
    證據之情形，而未於言詞辯論終結前聲明異議者，視為有前
    項之同意，刑事訴訟法第159條第1項、第159條之5分別定有
    明文。本院下列所引其餘各項證據之證據能力，經本院當庭
    提示，檢察官、被告及辯護人迄至言詞辯論終結前均未聲明
    異議（參見本院卷第141 、142 頁）。本院審酌上開證據資
    料製作時之情況，尚無違法不當及證明力明顯過低之瑕疵，
    亦認為以之作為證據應屬適當，是依刑事訴訟法第159 條之
    5 規定意旨，認均有證據能力，合先敘明。
貳、實體部分：
一、訊據被告陳建榮、謝柏昇、林億峰對於前開時、地騎駛機車
    妨害公眾往來安全之犯行坦承不諱，被告楊仲康則矢口否認
    有何妨害公眾往來安全罪之犯行，被告陳建榮、楊仲康、謝
    柏昇、林億峰並均矢口否認有何共同傷害之犯行，被告林建
    佐亦否認有何幫助傷害之犯行，被告林建佐辯稱：99年3 月
    7 日晚間伊打電話與陳建榮，係請其聯絡他人參加林建郡朋
    友之公祭，並無跟其說要打架云云；被告陳建榮、謝柏昇、
    林億峰均辯稱：僅有到前開台糖加油站之現場，但沒有參與
    毆打被害人云云；被告楊仲康辯稱：當天伊有至吳泓誠住處
    ，出發前伊有持棍棒，伊係搭乘少年陳○○之機車出發，但
    騎到中途摔車棍棒掉了，伊之後另外在路旁檢拾壹支木棍，
    所以脫隊了，後來跟著一輛機車才又到前開台糖加油站前，
    伊並沒有參與戴俊彥車隊及毆打被害人云云，經查：
(一)有關妨害公眾往來安全罪部分：
 1、被告陳建榮、楊仲康、謝柏昇及林億峰於99年3 月7 日晚間
    10時多至吳泓誠住處集結，當時另外有機車約20多輛，騎駛
    前開機車之騎士約20至30人左右在現場，待集結完畢後，於
    99年3 月8 日凌晨1 時30分許，即由戴俊彥騎駛不詳車牌號
    碼之機車率領，被告林億峰騎駛車牌號碼736-EBU 號機車搭
    載被告陳建榮、少年陳○○騎駛車牌號碼939-EEH 號機車搭
    載被告楊仲康、少年李○○騎駛車牌號碼713-CMA 號機車謝
    柏昇，與前開20多輛機車一同出發等情，業據被告陳建榮、
    楊仲康、謝柏昇、林億峰於警詢、偵查及本院準備程序中供
    述明確，堪認屬實（參見警詢第25頁，98年度少連偵字第17
    號卷《下稱偵查卷》第7 頁），可知當戴俊彥車隊出發時，
    被告陳建榮、楊仲康、謝柏昇及林億峰所騎駛、搭乘之3 輛
    機車係與另外20多輛機車一同出發；又當天被告林億峰搭載
    陳建榮、少年陳○○搭載楊仲康、少年李○○搭載謝柏昇與
    前開約20多輛機車出發後，行經屏東縣萬丹鄉○○○路、和
    平東路、大憲街及萬丹路等2 線道之道路，戴俊彥車隊係集
    結在一起佔據全部道路路面行駛，時速約50、60公里，其中
    多人叫囂及鳴按喇叭，且以蛇行之方式騎駛在前開道路，其
    他用路人見到都閃避等情，並據被告陳建榮、楊仲康、謝柏
    昇及林億峰於警詢證述、偵查中具結證述及證人即少年陳○
    ○於本院審理時具結證述屬實（參見警詢第11、29頁、第36
    頁背面，偵查卷第8 、214 頁，本院卷第129 頁），此部分
    事實亦堪認為真實；另於前開時間，有大批機車騎士騎乘機
    車，沿屏東縣萬丹鄉○○○路由西往東佔據馬路呼嘯行駛而
    過之情，復經本院勘驗台糖加油站附近監視錄影光碟明確（
    參見本院卷第139 頁背面至141 頁背面），足認本件被告陳
    建榮、楊仲康、謝柏昇及林億峰所參與之機車隊伍即戴俊彥
    車隊已達併行集結駕駛之機車騎士，而確有以自己之行為或
    利用他人之行為，妨害公眾往來之安全之程度，則參與戴俊
    彥車隊之機車騎士之行為是否構成犯罪，應相互參照所有機
    車騎士之作為，不得單獨、個別予以切割判斷。
 2、至被告楊仲康雖辯稱如前開情詞，然按刑法第185 條第1 項
    之損壞或壅塞陸路或以他法致生往來之危險罪，採具體危險
    制，祇須損壞、壅塞或其他行為，足以造成公眾往來危險之
    狀態為己足，不以全部損壞、壅塞或發生實害為必要，最高
    法院79年台上字第2250號判例參照。次按共同正犯之意思聯
    絡，不限於事前有所協定，其於行為當時，基於相互之認識
    ，以共同犯罪之意思參與者，亦無礙於共同正犯之成立，且
    其表示之方法，亦不以明示通謀為必要，即相互間有默示之
    合致，亦無不可；又共同正犯之意思聯絡，原不以數人間直
    接發生者為限，即有間接之聯絡者，亦包括在內，最高法院
    73年台上字第2364號、77年台上字第2135號判例可供參照。
    被告楊仲康係在吳泓誠住處集合後，搭乘少年陳○○之機車
    與車隊一起出發，業經認定如前，則出發前、後對前開車隊
    ，以事實欄所載方式妨害公眾往來安全之行為當有所認知，
    並與其等相互間有默示之合致，形成共同正犯之意思聯絡甚
    明，且其後被告楊仲康搭乘少年陳○○之前開機車參與戴俊
    彥車隊，應堪認定其以搭乘少年陳○○之機車而為妨害公眾
    往來之安全之犯行無訛，另被告楊仲康復辯稱伊中途因摔車
    而脫隊云云，然證人陳建榮於本院審理時具結證稱：當時到
    達台糖加油站時，楊仲康係在伊前面等語（參見本院卷第13
    5 頁背面），是被告楊仲康若果真脫離戴俊彥車隊，豈有反
    於台糖加油站時騎駛在被告陳建榮前之理，被告楊仲康所辯
    顯無足採，復參之證人即少年陳○○於本院審理時具結證稱
    ：當時伊搭載楊仲康，與伊一同出發之機車騎士等人，全部
    都有一路鳴按喇叭，併行佔用車道，之後伊有跌倒，但後來
    又跟上車隊，係在到達加油站前就跟上車隊等語（參見本院
    卷第128 、129 頁），可知被告楊仲康所搭乘之機車應僅短
    暫脫離前開車隊，然其後復即加入該車隊並以事實欄所示方
    式妨害公眾往來安全甚明，被告楊仲康上開所辯顯屬無稽，
    不足採信。
(二)有關被告陳建榮、楊仲康、謝柏昇、林億峰共同傷害及林建
    佐幫助傷害部分：
 1、共同被告戴俊彥於98年3 月7 日晚間7 時許，在屏東縣潮州
    鎮上「尊王宮」旁遭真實姓名年籍不詳綽號「宗霖」之男子
    率20多人尋仇而倉促逃逸，致其心生不滿，即於當日晚間聯
    繫被告林建佐，請被告林建佐代為邀眾前往屏東縣萬丹鄉萬
    丹公園談判，並在吳泓誠住處集合之情，業具證人即共同被
    告戴俊彥於警詢時證述明確（參見偵查卷第24、25頁），且
    被告陳建榮其後接獲被告林建佐之電話，被告林建佐在電話
    中告知要與他人打架，被告陳建榮遂邀集被告謝柏昇、楊仲
    康、少年李○○及陳○○至吳泓誠住處集合，其等到達前開
    住處時已有20、30輛機車，之後由被告戴俊彥帶頭出發，被
    告陳建榮、謝柏昇及楊仲康均攜帶鐵棍，之後其等到達台糖
    加油站前時，因被害人已經倒地，其等遂持棍當前去敲打被
    害人之機車等情，業據被告陳建榮、謝柏昇及楊仲康於偵查
    中具結證述屬實（參見偵查卷第7 頁），且被告林億峰於偵
    查中亦具結證稱：當天伊先騎駛機車到陳建榮大寮之住處，
    後來就跟陳建榮一起至潮州某處，當時該處已經集結多部機
    車，後來伊搭載陳建榮出發，當時該些機車騎士均手持棍棒
    ，後來伊到上開台糖加油站前時已經看到被害人遭毆打等語
    （參見偵查卷第213 、214 頁），是被告陳建榮係經被告林
    建佐聯繫告知欲至屏東縣萬單鄉萬丹公園談判，始聯繫被告
    楊仲康、謝柏昇、林億峰、少年李○○、陳○○前往吳泓誠
    住處，且與約20多輛機車一同集結並與機車騎士均持棍棒出
    發之情，應堪認定，故被告陳建榮、楊仲康、謝柏昇、林億
    峰、少年李○○、陳○○及共同被告戴俊彥及前開機車騎士
    ，就持棍棒前往談判欲傷害他人身體應知之甚詳，當具傷害
    他人身體之犯意聯絡甚明。
 2、另被害人少年蔡○○騎駛車牌號碼721-CZU 號機車、少年陳
    男騎駛車牌號碼167-CEX 號重型機車及鄭振發騎駛車牌號碼
    L25-265 號機車，於99年3 月8 日凌晨1 時55、56分許，在
    屏東縣萬丹鄉○○○路上「台糖加油站」前，遭20至30名機
    車騎士持棍棒毆打之情，業據被害人鄭振發及少年陳男證述
    明確（參見警卷第47、48頁，偵查卷第324 、325 頁），並
    經本院勘驗台糖加油站附近監視錄影光碟屬實（參見本院卷
    第13 9頁背面至141 頁背面），復有屏東縣警察局屏東分局
    搜索、扣押筆錄、扣押物品目錄表、現場照片8 張附卷可證
    （參見警卷第79至86、92、93頁），另戴俊彥車隊包含被告
    陳建榮、楊仲康、謝柏昇及林億峰約20、30輛機車，確實在
    前開時、地，由車隊內真實姓名年籍不詳之成年男子數人持
    棍棍等物攻擊被害人3 人之情，復據共同被告戴俊彥、被告
    陳建榮、楊仲康、謝柏昇及林億峰供承在卷，亦堪信實（參
    見偵查卷第7 、26、214 頁），故上開諸情應堪認定；而被
    害人鄭振發及少年蔡○○、陳男遭受攻擊後，被害人鄭振發
    及少年陳男分別受有事實欄所載之傷害，被害人少年蔡○○
    則受有事實欄所載之重傷害等情，有鄭振發及少年陳男、蔡
    ○○之診斷證明書5 紙、長庚醫療財團法人高雄長庚紀念醫
    院98年11月25日（98）長庚院高字第8B1206號函暨所附少年
    陳男之病歷資料影本、財團法人屏東基督教醫院98年11月30
    日（98）屏基醫外字第9811081 號函暨所附少年蔡○○之病
    歷資料影本及回覆資料附卷可考（附於警卷第88至91頁，偵
    查卷第230 至285 頁、第286 至311 、331 、332 頁），而
    按刑法第10條第4 項第6 款所謂其他於身體或健康，有重大
    不治或難治之傷害之重傷，係指傷害重大且不能治療或難以
    治療而言，最高法院29年度上字第685 號、54年台上字第16
    97號判例意旨可資參照，被害人少年蔡○○所受傷害，有創
    傷性右側顱內出血、右側顱骨開放性骨折、多處骨折及水腦
    症而呈現重度昏迷、意識不清之現象，準此可認被害人少年
    蔡○○之生理機能及健康方面有重大難治之傷害，已構成刑
    法第10條第4 項第6 款所稱對於身體或健康重大難治之傷害
    甚明，是該部分事實亦堪認定。
 3、是總和上開事證以觀，可知被告陳建榮、楊仲康、謝柏昇及
    林億峰與共同被告戴俊彥及前開真實姓名年籍不詳之成年男
    子約20至30人間基於共同傷害他人身體之犯意聯絡，共同騎
    駛機車出發，在前開台糖加油站前由部分共犯以棍棒攻擊被
    害人鄭振發、少年陳男及蔡○○3 人，致其等受有事實欄所
    述之傷害及重傷害等情，甚為灼然，應堪認定。
 4、被告林建佐雖辯稱聯繫被告陳建榮係為要找人參加隔日證人
    林建郡友人之公祭云云，然證人即共同被告戴俊彥於警詢中
    證稱：99年3 月7 日晚間7 、8 時左右，因為「宗霖」率眾
    找伊尋仇，伊看見其等即逃跑，後來感到心有不甘，遂聯繫
    林建佐，要林建佐找人幫伊報復等語明確（參見偵查卷第25
    頁），核與被告林建佐於本院準備程序時供稱：99年3月7日
    戴俊彥確實打電話與伊，要伊幫忙找人尋仇等語（參見本院
    卷第82頁背面），復參之被告林建佐所持用之0000000000號
    行動電話與共同被告戴俊彥所持用之0000000000號行動電話
    自99年3 月7 日晚間9 時22分許至99年3 月8 日凌晨2 時36
    分許之期間密集通話聯繫之事實，有0000000000號行動電話
    通聯紀錄1 份在卷可參（參見偵查卷第59至72頁），可見共
    同被告戴俊彥於99年3 月7 日晚間確實請被告林建佐找人至
    屏東縣萬丹鄉萬丹公園談判、尋仇之情，堪為認定；另被告
    林建佐聯繫被告陳建榮之目的，係為找人前往打架之情，並
    據被告陳建榮於偵查中具結證述明確（參見偵查卷第7 頁）
    ，並參以被告林建佐所持用之0000000000號行動電話與被告
    陳建榮所持用之0000000000號行動電話自99年3 月7 日晚間
    10時22分許至99年3 月8 日凌晨3 時3 分許之期間密集通話
    聯繫之情，有0000000000號行動電話通聯記錄1 份在卷可參
    （參見偵查卷第60至73頁），是被告林建佐聯繫被告陳建榮
    之目的應係為找人至屏東縣萬丹鄉萬丹公園談判之事實，亦
    堪認定，是就上開事證互核勾稽，顯係共同被告戴俊彥於99
    年3 月7 日晚間9 時多聯繫被告林建佐請其為之找尋他人與
    「宗霖」所率之人談判、尋仇，被告林建佐基於共同被告戴
    俊彥上開請求而於當日10時多開始聯絡被告陳建榮請其邀集
    他人至萬丹公園談判、尋仇甚明，甚屬灼然，應可信實。被
    告林建佐空言稱要被告陳建榮找人參加隔日證人林建郡友人
    之公祭云云，與前開事證大相逕庭，非足採信；再者，被告
    陳建榮經被告林建佐聯繫後，即帶同被告謝柏昇、楊仲康、
    林億峰、少年李○○及陳○○至吳泓誠住處集合，並持棍棒
    出發而由部分共犯毆打被害人3 人之情，業如前述，且被告
    陳建榮於本院審理時復證稱係被告林建佐之聯絡始會至吳泓
    誠住處集結等語（參見本院卷第139 頁），若非被告林建佐
    事先即已聯繫請被告陳建榮帶人協同尋仇，孰能置信；復且
    ，若係為隔日之公祭，何需前1 日晚間即前往吳泓誠住處集
    結，復而於集結後持棍棒出發前往毆打被害人，是被告林建
    佐所辯之詞，與實情及經驗法則均大為相左，實無足採；況
    被告林建佐於本院準備程序中供稱：公祭之地點係在屏東縣
    國仁醫院云云（參見本院卷第82頁背面），與證人林建郡於
    本院審理時具結證稱：公祭之地點在屏東縣東港鎮某處，99
    年3 月8 日當天林建佐並未前往公祭，僅有伊1 人前往等語
    （參見本院卷第126 頁），被告林建佐既稱欲找人一同參加
    公祭，然竟連公祭地點尚未知悉，且事後又未確實前往公祭
    ，益徵其前開辯詞，當係卸飾之詞，委無足採。
 5、至被告陳建榮、謝柏昇、林億峰及楊仲康均辯稱：僅有到前
    開台糖加油站之現場，但沒有參與毆打被害人云云；然司法
    院大法官釋字第109 號解釋，以自己共同犯罪之意思，參與
    實施犯罪構成要件以外之行為，或以自己共同犯罪之意思，
    事先同謀，而由其中一部分人實施犯罪之行為者，均為共同
    正犯，此即為學說上所謂之「共謀共同正犯」。被告陳建榮
    、謝柏昇、林億峰及楊仲康既事前由被告林建佐聯繫欲前往
    屏東縣萬丹鄉萬丹公園找人尋仇，並至吳泓誠住處集結，而
    持棍棒由共同被告戴俊彥帶領，與騎駛機車並持棍棒之真實
    姓名年籍不詳成年男子20至30名一同出發，其於出發前確有
    共同謀議教訓「宗霖」所率之人無疑，其等對於尋仇並傷害
    他人身體當已具犯意聯絡，縱被告陳建榮、謝柏昇、林億峰
    及楊仲康未親自實施毆打被害人之構成要件行為，惟事先既
    與已共同謀議持棍棒找「宗霖」等人尋仇，顯係以自己共同
    犯罪意思，事先與被告共同被告戴俊彥及所率領之20至30名
    真實姓名年籍不詳之成年男子同謀，則被告陳建榮、謝柏昇
    、林億峰及楊仲康雖未下手實施傷害之構成要件行為，仍成
    立傷害罪之共謀共同正犯。至被告楊仲康於99年3 月8 日第
    2 次警詢時雖供承伊當時有前往台糖加油站前，並毆打1 個
    騎駛白色機車之駕駛人等語（參見警卷第23頁），然被告於
    第1 次警詢、偵查、本院準備程序及審理中均否認上情（參
    見警卷第17頁，偵查卷第8 頁，本院卷第85頁背面、第179
    頁背面），且被害人少年陳男及鄭振發均未指認遭被告楊仲
    康毆打，另證人即少年陳○○於本院審理時具結證稱：在台
    糖加油站時，楊仲康要伊往前騎，楊仲康就往後即眾人圍觀
    之處走，當時因為楊仲康要伊不要看，故伊沒有回頭看等語
    （參見本院卷第128 頁），並酌以當天被告陳建榮、楊仲康
    及謝柏昇係於後面才到，當時被害人已經倒地，故其等均前
    往義務地打被害人之機車之情，業據被告陳建榮及謝柏昇於
    偵查中具結證述明確（參見偵查卷第7 頁），且卷內亦乏其
    他證據證明被告楊仲康確有在前開台糖加油站前毆打被害人
    ，自非可僅以其於警詢中之該次供述，遽認其有持棍棒毆打
    被害人，依「罪證有疑，利歸被告」之原則，僅可認定被告
    楊仲康為本案之共謀共同被告。
 6、又按錯將他客體當成原預計之客體來實施侵害行為，即所謂
    「客體錯誤」（目的物錯誤）。此種認識錯誤之事實與法定
    之事實之間，若其法律上非難價值相同，其侵害之法益相當
    ，而其責任意思無異時，依法定符合說（法益符合說），並
    不阻卻故意，最高法院22年非字第209 號、28年上字第1008
    號、86年度台上字第3604號、88年度台上字第300 號判決可
    供參照。共同被告戴俊彥及上前毆打被害人3 人之真實姓名
    年籍不詳之成年男子數人，雖就傷害之對象有所誤認，然此
    一認識客體錯誤而實施傷害之具體事實，與法定傷害犯罪之
    事實間，其法律上非難價值相當，其侵害之身體法益相同，
    而其傷害之故意無異。因此，法律上但問其是否預見為人而
    實施傷害之行為，至於其人為誰，並無關其犯罪之成立，亦
    即其所認識之內容與現實所發生之事實，構成要件既相一致
    ，仍無解其罪責之成立。申言之，被告所認識者與所實現者
    ，同屬傷害人之身體法益，依法定符合說，並不阻卻故意。
    故被告陳建榮、謝柏昇、林億峰及楊仲康均仍應負共同傷害
    及被告林建佐仍應負幫助傷害之罪責。
 7、按共同正犯之所以應對其他共同正犯所實施之行為負其全部
    責任者，以就其行為有犯意之聯絡者為限，若他犯所實施之
    行為，超越原計畫之範圍，而為其所難預見者，則僅應就其
    所知之程度，令負責任，未可概以共同正犯論。從而以自己
    共同犯罪之意思事先同謀，而由其中一部分人實施犯罪之行
    為者，其「共謀共同正犯」應對其他「實施共同正犯」所為
    之犯罪行為負全部責任者，僅應於其共同謀議計畫犯罪之範
    圍內，就其所知之程度，負其共同正犯之責任，最高法院50
    年台上字第1060號判例要旨、90年度台上字第4952號判決要
    旨可資參照。另按加重結果犯，以行為人能預見其結果之發
    生為要件，所謂能預見乃指客觀情形而言，與主觀上有無預
    見之情形不同，若主觀上有預見，而結果之發生又不違背其
    本意時，則屬故意範圍；是以，加重結果犯對於加重結果之
    發生，並無主觀上之犯意可言。從而共同正犯中之一人所引
    起之加重結果，其他之人應否同負加重結果之全部刑責，端
    視其就此加重結果之發生，於客觀情形能否預見；而非以各
    共犯之間，主觀上對於加重結果之發生，有無犯意之聯絡為
    斷，最高法院91年台上字第50號判例意旨足參；易言之，共
    同正犯之全部，如均具有預見可能性，不能不負加重結果責
    任，然若只有一部份之共同正犯具有預見可能性時，其他無
    預見可能性之人仍可不必對加重結果負責。查被害人少年蔡
    ○○雖因本案被告及共犯等之傷害行為，造成創傷性右側顱
    內出血、右側顱骨開放性骨折、多處骨折及水腦症而呈現重
    度昏迷、意識不清，而達重傷程度，業如前述，然被告陳建
    榮、謝柏昇、林億峰及楊仲康與共同被告戴俊彥及真實姓名
    年籍不詳成年男子20至30名，持棍棒出發之目的係為找「宗
    霖」等人尋仇，其等出發時當僅係共同基於普通傷害之犯意
    聯絡，嗣因原先約定談判之萬丹公園未尋獲「宗霖」等人後
    ，戴俊彥車隊即繼續騎駛機車在附近尋找，待至前開台糖加
    油站前，因共同被告戴俊彥之誤認而毆打未準備談判，亦無
    任何防身設備之被害人3 人，故而致使其中被害人少年蔡○
    ○因此受有前開重傷害，被告陳建榮、謝柏昇、林億峰及楊
    仲康雖基於犯意聯絡，而無解於其等普通傷害之犯行，已如
    前述，惟自被告陳建榮、謝柏昇、林億峰及楊仲康僅係共謀
    共同正犯及前開共同被告戴俊彥之誤認情形觀之，堪認被告
    陳建榮、謝柏昇、林億峰及楊仲康僅係基於普通傷害之犯意
    聯絡，其等就被害人少年蔡○○因此受有重傷害之結果，應
    無預見可能性，毋須對該加重結果負責。
 8、另者，按刑法第283 條所謂聚眾鬥毆，係指參與鬥毆之多數
    人，有隨時可以增加之狀況而言，如參與鬥毆之人，並無隨
    時可以增加之狀況，即非屬聚眾鬥毆，參照最高法院20年非
    字第114 號判例、28年上字第621 號判例。查本件既導因於
    共同被告戴俊彥欲找「宗霖」所率之人尋仇，而事先集結在
    吳泓誠住處，係事先存有糾紛而相約鬥毆，鬥毆之人數自始
    確定，與刑法聚眾鬥毆之要件顯有未合，併此敘明。
(三)綜上，被告陳建榮、謝柏昇、林億峰及楊仲康上開共同妨害
    公眾往來安全罪及傷害罪等犯行，及被告林建佐幫助傷害之
    犯行，均事證明確，應依法論科。
二、按刑法第185 條第1 項壅塞陸路致生往來之危險罪，係具體
    危險犯，祇須壅塞之行為，造成公眾往來之危險狀態為已足
    ，不以全部壅塞或發生實害為必要，已如前述，以戴俊彥車
    隊20多輛機車併排騎駛、併行佔據快慢車道、叫囂、按鳴喇
    叭、蛇行等整體一連串之行為觀察，已足以使參與交通者有
    發生往來之危險狀態。是核被告陳建榮、謝柏昇、林億峰及
    楊仲康所為，均係犯刑法第185 條第1 項之妨害公眾往來安
    全罪及刑法第277 條第1 項普通傷害罪，而被告林建佐對傷
    害正犯資以助力，但並未參與傷害犯罪行為之實行，應屬幫
    助他人實行犯罪行為，為幫助犯，故核被告林建佐所為，係
    刑法第277 條第1 項傷害罪之幫助犯，並依同法第30 條第2
    項規定減輕其刑。公訴人認被告陳建榮、謝柏昇及林億峰所
    為，涉犯刑法第283 條前段之聚眾鬥毆致人於重傷在場助勢
    罪、被告楊仲康所為涉犯刑法第283 條後段之聚眾鬥毆致人
    於重傷罪云云，惟被告陳建榮、謝柏昇、林億峰及楊仲康本
    案所為與刑法聚眾鬥毆之要件顯有未合，且被告均無重傷害
    之認識與預見，非可論以刑法第277 條第2 項傷害致重傷罪
    ，均業如前述，公訴意旨容有誤會，惟起訴之基礎事實同一
    ，爰變更起訴法條審判。另被告陳建榮、謝柏昇、林億峰、
    楊仲康、少年李○○、陳○○、共同被告戴俊彥及前揭20至
    30名真實姓名年籍不詳之成年男子間，就前開妨害公眾往來
    安全罪及傷害罪，有犯意聯絡，行為分擔，均應論以共同正
    犯。按以單一行為，數個舉動接續進行，以實現一個犯罪構
    成要件，侵害數個人法益，即係一行為觸犯數罪名，應依刑
    法第55條想像競合犯之規定，從一重處斷。被告等一傷害行
    為，接續傷害被害人鄭振發、少年陳男及蔡○○3 人，為一
    行為侵害3 身體法益，為想像競合犯，從情節較重之傷害蔡
    ○○處斷。被告陳建榮、謝柏昇、林億峰及楊仲康所犯之妨
    害公眾往來安全罪及普通傷害2 罪，犯意個別，行為互殊，
    應予分論併罰。查被告陳建榮、謝柏昇、林億峰、楊仲康均
    為成年人，少年李○○、陳○○於99年3 月7 、8 日共同參
    與本件妨害公眾往來安全及傷害犯行時均係未滿18歲之少年
    ，有少年李○○、陳○○年籍資料在卷可稽，是被告陳建榮
    、謝柏昇、林億峰、楊仲康與少年李○○、陳○○2 少年共
    同實施上開犯行，均應依兒童及少年福利法第70條第1 項規
    定加重其刑。另兒童及少年福利法第70條第1 項所定，成年
    人故意對兒童及少年犯罪，除各該罪就被害人係兒童及少年
    已定有特別處罰規定者外，應加重其刑至2 分之1 ，係對被
    害人為未滿18歲之兒童及少年之特殊要件予以加重處罰，乃
    就犯罪類型變更之個別犯罪行為予以加重，屬刑法分則加重
    之性質。成年人故意對兒童及少年犯罪而依該項規定加重其
    刑者，固不以其明知被害人為兒童及少年為必要，但仍須證
    明該成年人有對兒童及少年犯罪之不確定故意，亦即該成年
    人須預見被害人係兒童及少年，且對於兒童及少年犯罪並不
    違背其本意，始足當之，最高法院95年度台上字第5731號判
    決要旨參照，查本案被害人少年蔡○○及陳男於案發時，固
    均係未滿18歲之少年，惟本院衡以被害人2 人當時業已分別
    年滿16及17歲，而本案發生時間係凌晨之深夜，且傷害行為
    復出於突然，況被告林建佐更未前往傷害現場等情，認一般
    人並無從知悉被害人少年蔡○○及陳男未滿18歲，此外，亦
    無其他積極證據證明被告林建佐、陳建榮、謝柏昇、林億峰
    、楊仲康知悉或預見被害人少年蔡○○及陳男係未滿18歲之
    人，揆諸上開說明，自難認被告林建佐、陳建榮、謝柏昇、
    林億峰、楊仲康有對少年犯罪之故意或不確定故意，尚難依
    兒童及少年福利法第70條第1 項前段規定，就該傷害少年部
    分加重其刑；又被告林建佐僅聯絡被告陳建榮要其找人尋仇
    ，卷內並無其他積極證據證明被告林建佐知悉或預見被告陳
    建榮找尋少年李○○及陳○○共同實施上開犯行，揆諸上開
    說明，自難認被告林建佐有與少年共同犯罪之故意或不確定
    故意，尚難依兒童及少年福利法第70條第1 項前段規定，就
    被告林建佐加重其刑，附此敘明。末按幫助犯係從犯，係從
    屬於正犯而成立，刑法上既無「共同幫助」之情，當亦無「
    幫助共同」之可言，是被告林建佐所幫助之少年間，縱有犯
    意聯絡及行為分擔，亦無論以幫助共同犯傷害罪之必要，附
    此敘明。
三、爰審酌被告陳建榮、謝柏昇、林億峰及楊仲康助長飆車風氣
    ，而與本件飆車隊伍，以併排騎駛、併行佔據快慢車道、叫
    囂、按鳴喇叭、蛇行等方式騎駛機車，已嚴重危害路人及參
    與交通之公眾往來之安全，對道路交通安全之妨害非輕，除
    對自身生命身體有不可預知之危險外，亦徒增警察機關取締
    之警力耗費，社會為此支付高額成本，而被告林建佐、陳建
    榮、謝柏昇、林億峰及楊仲康與被害人均無怨隙，僅因共同
    被告戴俊彥之召喚，即由被告林建佐聯繫，被告陳建榮、謝
    柏昇、林億峰及楊仲康與眾人持棍棒出發尋仇，致被害人鄭
    振發、少年陳男受傷，及被害人少年蔡○○受有重傷，所致
    損害重大，並衡酌被告陳建榮、謝柏昇、林億峰對於壅塞陸
    路致生往來之危險罪坦承犯行，被告楊仲康對於壅塞陸路致
    生往來之危險罪否認犯行，被告陳建榮、謝柏昇、林億峰及
    楊仲康於審理中對於傷害犯行不願坦然面對所為，被告林建
    佐始終否認幫助傷害犯行，誆稱係聯絡公祭事宜，足認其等
    犯後心態無所悛悔等犯罪之動機、目的、犯罪時所受之刺激
    、手段、所生之危險或損害、犯罪後態度等一切情事，分別
    量處如主文所示之刑，並依法定應執行刑，及均諭知易科罰
    金之折算標準。
四、至被告陳建榮、謝柏昇及楊仲康之辯護人均請求對被告3 人
    為緩刑之宣告，然本院審酌被告3 人與被害人少年蔡○○、
    陳男及鄭振發均無怨隙，僅聽從被告林建佐之吆喝，即參與
    前開集體鬥毆之行為，造成被害人3 人分別受傷及重傷之重
    大損害，且犯罪後迄未與告訴人達成和解等情，實不宜為緩
    刑之宣告，附此敘明。
據上論斷，應依刑事訴訟法第299條第1項前段，刑法第28條、第
185 條第1 項、第277 條第1 項、第55條、第51條第5 款、第30
條第1 項前段、第2 項、第41條第1 項、第8 項，兒童及少年福
利法第70條第1 項前段，刑法施行法第1 條之1 ，判決如主文。
本案經檢察官陳立興到庭執行職務。
中    華    民    國   100    年    4     月    20    日
                    交通法庭  審判長法  官  林家聖
                                    法  官  黃柏霖
                                    法  官  謝濰仲
以上正本證明與原本無異。
如不服本判決應於收受判決後10日內向本院提出上訴書狀，並應
敘述具體理由；其未敘述上訴理由者，應於上訴期間屆滿後20日
內向本院補提理由書（均須按他造當事人之人數附繕本）「切勿
逕送上級法院」。
中    華    民    國   100    年    4     月    20    日
                                    書記官  黃美玲
附錄本案論罪科刑法條全文：
刑法第185條第1項
損壞或壅塞陸路、水路、橋樑或其他公眾往來之設備或以他法致
生往來之危險者，處5 年以下有期徒刑，拘役或5 百元以下罰金
。
刑法第277條第1項
傷害人之身體或健康者，處3 年以下有期徒刑、拘役或1 千元以
下罰金。